【裁判字號】    97,交聲,482
【裁判日期】    970506
【裁判案由】    交管條例聲異
【裁判全文】
臺灣板橋地方法院交通事件裁定    97年度交聲字第482號
原處分機關  交通部公路總局臺北區監理所板橋監理站
異  議  人
即受處分人  乙○○  23歲民.
                    外僑居留證.
上列異議人即受處分人因違反道路交通管理處罰條例案件，對於
交通部公路總局臺北區監理所板橋監理站民國97年2 月20日所為
之板監裁字第裁41-C00000000號裁決處分（原舉發單號：臺北縣
政府警察局北縣警交字第C00000000 號），聲明異議，本院裁定
如下：
    主  文
異議駁回。
    理  由
一、異議意旨略以：異議人駕機車行經臺北縣樹林市○○○街21
    號前，當時之交通號誌顯示黃燈便通過，但卻在20公尺外，
    離號誌大約30公尺處，被員警攔下指為闖紅燈，異議人即詢
    問有無證據，是否誤判，員警答以當時燈號為依據，但舉發
    地點距離交通號誌甚遠，員警應無法看到路口之停止線，誤
    判機率太高，且本件未以照片舉發，很難令人信服。為此聲
    明異議，請求撤銷原處分云云，並提出「員警攔查處道路示
    意圖」1 紙及照片1 幀為證。
二、按汽車駕駛人（含機器腳踏車），行經有燈光號誌管制之交
    岔路口闖紅燈者，處新臺幣1 千8 百元以上5 千4 百元以下
    罰鍰，道路交通管理處罰條例第53條第1 項定有明文。又汽
    車駕駛人有下列各款所列條款之一者，除依原條款處罰鍰外
    ，並予記點：…三有第43條、第53條或第54條情形之一者，
    各記違規點數3 點，同條例第63條第1 項第3 款亦有明文規
    定。
三、原處分機關以：異議人於民國97年1 月2 日15時45分，騎乘
    車牌號碼NS5-209 號重型機車，行經臺北縣樹林市○○○街
    與中山路一段路口時，因闖越紅燈（中山路往地下道直行）
    違規，經警攔停舉發，而依道路交通管理處罰條例第53條第
    1 項規定裁處罰鍰新台幣1,800 元，並依同條例63條第1 項
    第3 款規定記違規點數3 點等情，有舉發違反道路管理事件
    通知單及原處分機關96年2 月20日板監裁字第裁41-C000000
    00號裁決書各1 件在卷可稽。
四、異議人雖以前詞置辯。惟查：證人即本案舉發警員甲○○○
    於本院調查時到庭具結證稱：「當天我是執勤下午三到五點
    的勤務，我選擇在中山路一段與保安二街路口進行攔停違規
    ，當時我確定該異議人有闖紅燈的事實，那時雖然我看不到
    停止線，但是可以很明確的看到對方的行車動向及號誌的變
    化情形，當時黃燈變為紅燈的時候，異議人離號誌還有一段
    距離，等他行駛經過路口的時候，號誌已經是紅燈了，所以
    他騎過來我就依規定攔停，告知其違規事實。（問：你當時
    所在的地點？）在保安街地下道即保安街一段與中山路路口
    ，我所在地點可以很清楚的看到由中山路一段往保安街違規
    車輛的動態。（提示異議人所提員警攔查處及照片1 張，問
    是否就是你執勤時所在的地點及道路狀況？）是的。（問：
    變換成紅燈之後，異議人大約多久時間才過路口？）變換紅
    燈燈號之後大約二秒之後，異議人才過路口。」等語明確，
    又依異議人所提出之上開照片所示，當日甲○○○警員執勤
    所在位置與上開路口雖有一段距離，然從其執勤所在位置可
    清楚目視，當中山一路往保安街方向之交通號誌為紅燈時，
    汽、機車停止在該路口之狀態。況且，本件取締當時為當日
    下午3 時45分許，正值白日光線充足時間，衡情甲○○○警
    員應無誤判之虞。再者，交通警員掣單舉發違反道路交通管
    理處罰條例所列之違規事實，本質上為行政處分，係公務員
    基於職務上權力，依法就特定之具體事件所為具有公法上效
    果之單方行政行為，基於公務員為公法上行為具有公信力之
    原則，該行政處分當可被推定為真正，其據以依法處分之事
    實認定亦為真正無誤，則法院若查無證據足資證明員警捏造
    事實違法取締之情事，則執勤警員本其維護交通秩序、安全
    職責所為之舉發事實，自應受到合法、正確之推定。是異議
    人抗辯：員警舉發地點距路口甚遠，誤判機率太高一節，並
    非可採。
五、次按交通違規之舉發可分為「當場舉發」及「逕行舉發」。
    由於逕行舉發之受處分人並無當場向舉發員警辯駁、陳述意
    見之機會，故現行法制就逕行舉發之條件多所設限，以駕駛
    人之行為有道路交通管理處罰條例第7 條之2 第1 項各款所
    列情形之一，且「當場不能或不宜攔截製單舉發」為限。至
    於當場舉發之交通違規事件，鑑於交通違規事實往往驟然而
    現、稍縱即逝，若硬性要求舉發員警不分違規情節一律必須
    預留證據，俾便事後提出供法院審查，除有現實技術可行性
    之困難外，將大幅提高交通管理之行政成本，並嚴重削弱道
    路交通管理之行政效能，此絕非立法者制定道路交通管理法
    規之本意。查本件係執行交通勤務警察以攔截製單方式「當
    場舉發」異議人交通違規，執勤之甲○○○警員自不以用照
    相機等科學儀器取得違規證據之必要。因此，異議人抗辯：
    本件未以照片舉發為不當云云，亦無足取。
六、綜上所述，異議人於前開時、地，騎乘機車行經有號誌管制
    之交岔路口闖紅燈，違反處罰條例之行為，已堪認定。原處
    分機關因而依法予以之裁罰，並無違誤，異議人之異議為無
    理由，應予駁回。
七、據上論斷，應依道路交通案件處理辦法第19條，裁定如主文
    。
中    華    民    國    97    年    5     月    6     日
                  刑事第六庭    法  官  高文淵
以上正本證明與原本無異
如不服本裁定應於送達後5日內向本院提出抗告狀
                                書記官  林進煌
中    華    民    國    97    年    5     月    6     日


司法院資訊處製作；財團法人民間司法改革基金會備份。
